臺灣橋頭地方法院民事簡易判決
110年度橋簡字第758號
原      告  陳長文  
訴訟代理人  李祐銜律師
被      告  盧俊貴  
            盧煌文  
            李建中  
            史榮宏  
            王寶華  

上列當事人間請求排除侵害事件，本院於民國111年10月26日言
詞辯論終結，判決如下：
    主  文
被告應各將其所有如附表所示土地上，如附表所示面積、範圍之
水溝溝底降低如附表所示公分。
訴訟費用由被告負擔。
本判決得假執行。
    事實及理由
一、被告盧俊貴經合法通知，未於言詞辯論期日到場，核無民事
    訴訟法第386條各款所列情形，爰依原告之聲請，由其一造
    辯論而為判決。
二、原告主張：原告為高雄市○○區○○段地號995號、997土地（下
    合稱原告土地）及其上門牌號碼高雄市○○區○○路00巷00○0號
    、20號建物（下合稱原告房屋）所有人，被告分別為原告土
    地、房屋西側附表所示土地之所有人（詳如附表所示），兩
    造土地之相對位置如附圖一所示。因兩造土地均共用同一條
    經過各自房屋後方、經過各自土地之排水溝（下稱系爭水溝
    ），原告土地、房屋之排水須經由系爭水溝向西依序經過被
    告土地排入公共溝渠（水溝坐落各被告土地之範圍，如附圖
    二所示），惟因被告各有將經過自身土地之水溝底墊高，導
    致原告房屋之排水無法順利向西流入公共溝渠，產生積水、
    惡臭及病媒孳生問題。上開問題業經高雄市土木技師公會以
    高市土技字第00000000號鑑定報告（下稱系爭鑑定報告）鑑
    定明確，且該公會已提出被告應各將土地範圍內水溝底降低
    ，即可解決排水問題之建議方案（詳如附表所示）。被告所
    為已妨害原告之過水權，對原告房屋、土地所有權造成妨害
    ，爰依民法第775、779條第1項、第767條第1項中段提起本
    件訴訟。聲明:被告應各將其所有如附表所示土地內，如附
    表所示面積、範圍之水溝溝底降低如附表所示公分。
二、被告方面:
(一)盧俊貴未於言詞辯論期日到場，亦未提出書狀陳述。
(二)盧煌文以:其沒有印象水溝有墊高，且房子已經40幾年了，
    後面無法往前面流未必是其造成的，水溝應該要全部一起整
    治才能解決問題等語，資為抗辯。
(三)史榮宏以:系爭水溝前面兩家沒有鑑定，基準不明，其水溝
    若再往下挖就70公分深了，如果只有挖被告幾戶，到時候積
    水都跑到被告這邊，應該要請土木來把整條水溝重作，或是
    原告將水溝墊高，被告這邊再修整一下即可等語，資為抗辯
    。
(四)李建中以:其不知道土木技師公會是如何測量的，其最近有
    把水溝蓋掀起來清淤泥，清完後水有通，原告應該不需要對
    其提告等語，資為抗辯。
(五)王寶華以:贊同其他被告說法，水溝應該要整個一起整理等
    語，資為抗辯。
三、本院之判斷：
（一）按土地所有人因使浸水之地乾涸，或排泄家用或其他用水
      ，以至河渠或溝道，得使其水通過鄰地；但應擇於鄰地損
      害最少之處所及方法為之，民法第779條定有明文。又按
      所有人對於無權占有或侵奪其所有物者，得請求返還之；
      對於妨害其所有權者，得請求除去之；有妨害其所有權之
      虞者，得請求防止之；前項規定，於所有權以外之物權，
      準用之，民法第767條著有規定。
（二）查原告主張原告為原告土地、房屋之所有人，而被告各為
      附表所示土地之所有人，兩造土地之位置關係如附圖一所
      示，且兩造土地均共用系爭排水溝將水排入公共溝渠，系
      爭排水溝坐落各被告土地之面積、範圍如附表所示等事實
      ，有土地登記謄本可稽，並經本院到場履勘確認，復有高
      雄市政府地政局鳳山地政事務所收件日期字號111年8月8
      日鳳法土字第211號複丈成果圖（即附圖2）可參（本院卷
      第35至53頁、第431至445頁、第461頁），且未據被告爭
      執，堪以認定。
（三）原告主張因被告水溝底部墊高，導致原告無法順利排水乙
      節，業經本院囑託高雄市土木技師公會鑑定，該會至現地
      勘查、測量後，鑑定結論認原告土地目前確有排水不良之
      積水情形，依目前情形宜向西排放(即經過被告土地)，被
      告土地範圍內之水溝底部均較原告土地之水溝底部為高，
      建議將被告土地之水溝各降低如附表所示公分，以回復原
      告土地之正常排水功能，有系爭鑑定報告可稽。審酌該鑑
      定結論係由具相關專業之土木技師至現場實地測量後所為
      研判，應值採信，且其建議方案係利用目前經過被告土地
      之水溝，僅對水溝深度加以修整，對被告土地現有利用方
      式影響亦屬有限，應屬可採。是原告依前開規定，請求被
      告各將如附表所示土地上，如附表所示範圍之水溝降低如
      附表所示公分，應屬可採。至被告史榮宏、李建中雖對鑑
      定報告所稱積水情形及建議方案有所質疑，但其等所述係
      基於臆測或當下狀況所為描述，尚乏具體事證能夠推翻土
      木技師公會所為鑑定。又被告所稱應將水溝整體修整，而
      非僅就幾戶之水溝加深，才能真正解決問題等語，對提升
      該排房屋整體排水品質而言，固然是理想方案，但本件訴
      訟之目的在解決原告土地目前面臨之排水問題，而系爭鑑
      定報告既認定上述方法已可解決，且原告亦未將其他住戶
      列為被告，本院無從強求所有住戶共同進行水溝修整，附
      此敘明。
四、綜上所述，原告主張被告應各將其所有如附表所示土地內，
    如附表所示面積、範圍之水溝溝底降低如附表所示公分。為
    有理由，應予准許。
五、本件係就民事訴訟法第427 條訴訟適用簡易程序所為被告敗
    訴之判決，依同法第389 條第1 項第3 款規定，應依職權宣
    告假執行。
六、本件事證已臻明確，兩造其餘主張陳述及所提之證據，經審
    酌後於本件判決結果無影響，爰不逐一論述，附此敘明。
七、訴訟費用負擔之依據：民事訴訟法第78條。
中　　華　　民　　國　　111 　年　　11　　月　　10　　日
                  橋頭簡易庭  法      官    呂維翰 
以上正本與原本相符。
如不服本判決，應於送達後20日內，向本院提出上訴狀並表明上
訴理由，如於本判決宣示後送達前提起上訴者，應於判決送達後
20日內補提上訴理由書（須附繕本）。
中　　華　　民　　國　　111 　年　　11　　月　　10　　日
                              書  記  官    薛如媛
附表
編號 被告 土地(均為高雄市大樹區水寮段，以下僅記載地號) 系爭水溝坐落被告土地之面積、範圍 溝底需降低程度 1 盧俊貴 999地號(左列被告共有) 如附圖2所示999地號土地上紅線部分面積1.6平方公尺之範圍 (系爭鑑定報告編號為C部分） 5公分 2 盧煌文    3 李建中 1002地號 如附圖2所示1002地號土地上紅線部分面積1.6平方公尺之範圍 (系爭鑑定報告編號為F部分） 10公分 4 史榮宏 1003地號 如附圖2所示1003地號土地上紅線部分面積1.6平方公尺之範圍 (系爭鑑定報告編號為G部分） 20公分 5 王寶華 1004地號 如附圖2所示1004地號土地上紅線部分面積1.6平方公尺之範圍 (系爭鑑定報告編號為H部分） 10公分 


附圖一（摘自系爭鑑定報告第17頁)